【裁判字號】    98,易,547
【裁判日期】    981022
【裁判案由】    竊盜等
【裁判全文】
臺灣苗栗地方法院刑事判決               98年度易字第547號
公  訴  人  臺灣苗栗地方法院檢察署檢察官
被      告  丁○○
            甲○○
            乙○○
上列被告等因竊盜等案件，經檢察官提起公訴（98年度偵字第29
63號），本院判決如下：
    主  文
丁○○犯故買贓物罪，處有期徒刑伍月，如易科罰金，以新臺幣
壹仟元折算壹日，緩刑貳年。
甲○○共同犯攜帶兇器竊盜罪，累犯，處有期徒刑柒月。十字起
子及鉗子各壹把均沒收。
乙○○共同犯攜帶兇器竊盜罪，處有期徒刑陸月，如易科罰金，
以新臺幣壹仟元折算壹日。十字起子及鉗子各壹把均沒收。
    事  實
一、甲○○前於民國88年間，因違反懲治盜匪條例案件，經本院
    判決有期徒刑14年，復經臺灣高等法院臺中分院判決撤銷，
    改判有期徒刑10年確定，於95年1 月6 日縮短刑期假釋出監
    ，於97年2 月26日假釋期滿未經撤銷假釋，以已執行完畢論
    。猶不知悔改，與乙○○共同基於意圖為自己不法所有之犯
    意聯絡，於98年2 月28日15時許，由乙○○負責駕駛甲○○
    所使用其妹張雅玲所有車號2908-KX 號（起訴書誤載為2908
    -KY ）自用小貨車搭載甲○○，共同至苗栗縣造橋鄉造橋村
    西坑6 之1 號、丙○○所經營已經停業之台灣優力加油站，
    由甲○○先下車將圍在該加油站四周之黃色封鎖線舉高，使
    車輛得以通過後，甲○○即站在該車之車斗上，持其所有客
    觀上足以對人之生命、身體、安全構成威脅，可供兇器使用
    之十字起子及鉗子各1 把，拆卸丙○○所有、裝置在該加油
    站內之監視器鏡頭6 個而竊取之。得手後，再以該車載回乙○○位於苗栗縣造橋鄉平興村9 鄰坪埔5 號住處。甲○○於
    同日下午6 時許，在乙○○住處外，將該監視器鏡頭6 個出
    售予丁○○，丁○○明知該6 個監視器鏡頭係來路不明之贓
    物，竟仍基於故買贓物之犯意，以新臺幣（下同）4000元之
    價格，向甲○○購買。嗣經丙○○調取上址監視系統主機發
    現行竊者係駕駛車號2908 -KX號自用小貨車，循線查悉上情
    。警察並依丁○○之供述在苗栗縣造橋鄉平興村9 鄰坪埔13
    之1 號旁廢棄雞舍起出監視器鏡頭2 個及監視器角架1 個。
二、案經丙○○訴由苗栗縣警察局竹南分局報請臺灣苗栗地方法
    院檢察署檢察官偵查起訴。
    理  由
壹、證據能力部分
一、按現行刑事訴訟法第287條之2規定「法院就被告本人之案件
    調查共同被告時，該共同被告準用有關人證之規定」，即共
    同被告或同案被告對於其他共同被告之案件而言，為被告以
    外之第三人，本質上屬於證人，為確保被告對證人之對質詰
    問權，證人於審判中，應依法定程序，到場具結陳述，並接
    受被告之詰問，其陳述始得作為認定被告犯罪事實之判斷依
    據。本件證人即共同被告甲○○（見本院卷第80至83頁，相
    對於被告乙○○、丁○○）、證人即共同被告乙○○（見本
    院卷第102 至107 頁，相對於被告甲○○、丁○○）及證人
    即同案被告丁○○（見本院卷第73至77頁，相對於被告甲○○、乙○○），於本院審理時，先後分別以證人身分就本件
    所涉犯行具結作證，並予各該被告3 人詰問及表示意見之機
    會，使其充分行使詰（質）問權，已足以保障其訴訟權益，
    本院認證人（相對於各該被告而言）甲○○、乙○○、丁○○等人於本院審理時之證述自得作為論析犯罪之證據，合先
    敘明。
二、按刑事訴訟法第159條之1規定：被告以外之人於審判外向法
    官所為之陳述，得為證據。被告以外之人於偵查中向檢察官
    所為之陳述，除顯有不可信之情況者外，得為證據。本件證
    人甲○○、證人丁○○於98年6 月19日檢察官偵訊時所為之
    陳述（見偵查卷第38至40頁），本院審酌其等於檢察官偵訊
    時係經檢察官告知具結之義務及偽證之處罰，並命證人朗讀
    結文後具結，衡情證人甲○○及丁○○自必小心謹慎以免觸
    犯偽證罪，且被告3 人於本院審理時均未提出、主張任何可
    供證明證人甲○○及丁○○上開於檢察官偵訊時所為之陳述
    ，究有如何之「顯有不可信之客觀情況」以供本院得以調查
    審認，而依卷內非屬供述證據部分之其他證據所顯現之客觀
    內容觀之，均足認證人甲○○及丁○○於檢察官偵訊時經具
    結結證所為之證詞，確無顯有不可信之情況存在，依法自得
    為證據，而有證據能力，且證人甲○○及丁○○2 人於本院
    審理時又以證人身分接受詰問，質疑檢驗其供述之過程及內
    容之憑信性，而經合法調查，參照最高法院97年台上字第60
    3 號判決意旨，其2 人於檢察官偵訊時所為證述自得作為論
    罪之依據。
三、按被告以外之人於審判外之言詞或書面陳述，除法律有規定
    者外，不得作為證據，刑事訴訟法第159 條第1 項固有明文
    。又被告以外之人於審判外之陳述，雖不符刑事訴訟法第15
    9 條之1 至第159 條之4 之規定，而經當事人於審判程序同
    意作為證據，法院審酌該言詞陳述或書面陳述作成時之情況
    ，認為適當者，亦得為證據，同法第159 條之5 第1 項亦有
    明定。查被害人丙○○、證人張雅玲於警詢中所為之陳述，
    被告3 人及檢察官於本院審理時均同意有證據能力（見本院
    卷第108 至112 頁）。本院審酌上開證據資料製作時之情況
    ，尚無違法不當及證明力明顯過低之瑕疵，亦認為以之作為
    證據應屬適當，故揆諸上開規定，前揭證據資料均有證據能
    力。至於本判決引用之車籍查詢基本資料詳細畫面，係監理
    機關所提供汽機車登記資料庫之電子閘門查詢結果，雖屬傳
    聞證據，然無異於監理機關之公務員職務上製作之紀錄文書
    ，且無顯不可信之情況，依刑事訴訟法第159 條之4 第1 款
    之規定，應有證據能力。
四、按刑事訴訟法第159 條至第159 條之5 有關傳聞法則之規定
    ，乃對於被告以外之人於審判外之言詞或書面陳述之供述證
    據所為規範，至非供述證據之物證，或以科學、機械之方式
    ，對於當時狀況所為忠實且正確之記錄，性質上並非供述證
    據，均應無傳聞法則規定之適用（最高法院97年台上字第14
    01號判決意旨參照）。又照相機拍攝之照片，係依機器之功
    能，攝錄實物形貌而形成之圖像，除其係以人之言詞或書面
    陳述為攝取內容，並以該內容為證據外，照片所呈現之圖像
    ，並非屬人類意思表達之言詞或書面陳述，當不在刑事訴訟
    法第159 條第1 項規定「被告以外之人於審判外之言詞或書
    面陳述」之範圍內，性質上應屬於非供述證據，而無傳聞法
    則之適用，其有無證據能力，自應與一般物證相同，端視其
    取得證據之合法性及已否依法踐行證據之調查程序，以資認
    定（最高法院97年台上字第3854號判決意旨參照）。查現場
    照片及監視器翻拍畫面照片，既係承辦員警依機器之功能，
    攝錄實物形貌或翻拍畫面而形成之圖像，可見，該等照片乃
    係應用光學之原理，攝取被拍攝物體之瞬時映象，再透過化
    學之原理，以可觀察認知之方式，顯現保存該映象，茲因照
    片對於被拍攝體之忠實性及映象保存之確實性，業已被普遍
    承認，另照片之作成過程，亦與人之供述之生成過程係由知
    覺、記憶、敘述等組成相異其趣，人之參與部分亦不過為機
    械之操作，其決定之主要部分，乃是藉由光學原理之機械的
    科學過程，是在科學之正確性該點，照片顯與像證言等之供
    述證據，其本質是迥不相同的，另外，就照片之拍攝過程，
    亦實無經反對詰問檢討作成者供述正確性之必要，因此鑑於
    照片之科學特性，照片應係屬於非供述證據，在與事件之關
    連性得連結之前提下，照片應具有證據能力。準此以觀，上
    開照片既係屬於「非供述證據」，經由照片本體及其他證據
    ，與事件關連性既得被承認，又非以違法程序取得，參諸前
    開說明，應具有證據能力。
五、扣案之監視器鏡頭2 個、監視器角架1 個，非屬供述證據自
    無傳聞法則之適用，且與本案具有關聯性，而上開物證經偵
    辦員警依法定程序合法搜取扣得，當有證據能力。
貳、實體部分
一、訊據被告丁○○對於上開故買贓物之事實坦承不諱，被告甲○○、乙○○固不否認有於上開時、地，由乙○○駕駛車輛
    ，由甲○○持十字起子及鉗子各1 把拆卸監視器鏡頭6 個等
    情，惟均矢口否認有何竊盜犯行，被告甲○○辯稱：我是受
    僱於丁○○前往工作，他跟我說那裡有監視器要拆卸維修，
    我不知道那是竊盜云云；被告乙○○則辯稱：甲○○跟我說
    他是去工作，我只是載他去，當時是大白天，又在馬路旁，
    不可能偷東西云云。經查：
（一）被告甲○○與乙○○於98年2 月28日下午3 時許，由被告
      乙○○負責駕駛被告甲○○所使用其妹張雅玲所有車號29
      08-KX 號自用小貨車，共同至苗栗縣造橋鄉造橋村西坑6
      之1 號、丙○○所經營業已停業之台灣優力加油站，由甲○○下車將圍在該加油站周圍之黃色封鎖線舉高，使車輛
      通過後，站在該車之車斗上，持十字起子及鉗子各1 把，
      拆卸裝置在該加油站內之監視器鏡頭6 個，再以上開車輛
      載回乙○○位於苗栗縣造橋鄉平興村9 鄰坪埔5 號住處，
      甲○○嗣將之交予被告丁○○等情，業據被告甲○○、乙○○於偵查中（見偵查卷第35至37頁、第40、41頁）及本
      院審理時（見本院卷第39、71、72、102 、103 頁）供明
      在卷，又被告丁○○明知上開6 個監視器鏡頭係來路不明
      之贓物，仍以4 千元之價格向被告甲○○購買乙節，亦據
      被告丁○○於偵查中（見偵查卷第40頁）及本院審理時（
      見本院卷第39頁）坦白承認，且經證人丙○○於警詢中（
      見偵查卷第20至22頁）、本院審理時（見本院卷第78至80
      頁）、證人張雅玲於警詢中（見偵查卷第23至25頁）證述
      屬實，並有監視器翻拍畫面照片及現場照片共16張（見偵
      查卷第26至30頁、第50至52頁）、車籍查詢- 基本資料詳
      細畫面1 紙（見偵查卷第31頁）在卷可稽，此外，復有監
      視器鏡頭2 個、監視器角架1 個扣案可資佐證。是此部分
      之事實，應堪認定。
（二）次依證人丁○○於本院審理時證稱：「（你知道甲○○工
      作是在賣魚？）知道」、「（你本身是做水電的，為何找
      在菜市場賣魚的甲○○幫你拆監視鏡頭？），我有跟他提
      起說要裝中古之監視鏡頭，‧‧我回來在乙○○家碰見他
      ，他說你要的東西在這裏，我就帶走了，而且第2 天我付
      了4 千元，‧‧我家是做水電的，去工作要牌照的，且不
      是我帶，就是我父親或師父帶，不可能讓他自己去」、「
      （在乙○○家時，你有無說台灣優力加油站要拆監視鏡頭
      修理？）我不可能跟他這樣說，我們家僱人有紀錄的，且
      甲○○從來沒有在我家工作過」、「因去外面做水電，要
      搬樓梯、電燈給師父裝，例如新房子或鄉○○○路燈，那
      是帶電的，那是要做防護措施，如不懂電的人處理，很容
      易電死人的」、「（裝監視器是你們水電行業務的一部分
      嗎？）不是」、「（你有無跟他說要幫忙找監視器鏡頭?
      ）沒有」等語（見本院卷第74、75、76頁），其在偵查中
      亦為相同之證述（見偵查卷第40頁），且互核一致，參以
      被告甲○○與丁○○之間並無恩怨乙節，為被告甲○○所
      不否認（見本院卷第56頁），則被告丁○○在負有刑法上
      偽證罪刑責之風險下，應無故意設詞誣陷被告甲○○之理
      ；況且被告甲○○以賣魚為業，而被告丁○○係經營水電
      行，為被告甲○○所不否認（見偵查卷第37頁），觀其二
      者職業及專長均不相同，且被告丁○○既有固定雇用之工
      人，反而另外支付工資，委託不具該項專長且與其無合作
      關係之人前往處理？顯然與常情不符，足見被告甲○○辯
      稱係被告丁○○叫其前往工作云云，並非事實。
（三）再者，本件臺灣優力加油站於97年10月間業已停止營業，
      且該加油站周圍設有以竹竿及黃色塑膠布條做成之封鎖線
      ，將該加油站四周圍起來，入口處並標示歇業等情，業據
      證人丙○○於本院審理時證述明確（見本院卷第79頁），
      觀之卷附現場照片（見偵查卷第30頁），確實有竹竿及黃
      色封鎖線圍在加油站四周，一般人自外觀查看，一眼即可
      明瞭該加油站已經停業，且一般人車不得任意進入，而被
      告甲○○、乙○○抵達現場後，係自行將封鎖線拉高使車
      輛通過，且現場無人接應或指示要拆卸之監視器等情（見
      本院卷第81、102 、103 頁），為其等所不否認，衡情，
      業者進行維修時，均會事先告知所欲維修之物品、項目、
      位置等，且會派員在場指揮監督，以免有誤，然本件現場
      並無任何加油站人員在場，被告甲○○及乙○○2 人竟可
      在毫無任何指示或同意下自行拆卸監視器，顯然違反一般
      工作常態；甚者，被告甲○○、乙○○係以駕駛車輛直接
      進入加油站內部，將車輛臨時停靠在監視器所裝設之位置
      下方，被告甲○○即站在車斗上拆卸，此有卷附監視器翻
      拍畫面照片可證（見偵查卷第26至28頁），倘若被告甲○○、乙○○確係前往工作，理應將車輛停靠在外，自行搬
      運工具進入，豈會直接駛入而闖越業者所裝設之封鎖線？
      況依被告丁○○所供，工作時應攜帶梯子及檢查有無通電
      避免危險等語（見本院卷第75頁），被告甲○○竟站在未
      熄火車輛之車斗上拆卸，而自陷於此種職業危險下，亦與
      一般經驗法則不符，益徵被告甲○○、乙○○2 人並未獲
      得允許而進入，且欲在極短時間內拆卸監視器，以免遭人
      發現，是其2 人所辯，實難採信。
（四）至被告乙○○辯稱只是跟去幫忙，大白天在路邊不可能竊
      盜云云，惟被告乙○○與被告甲○○共同前去拆卸監視器
      及現場狀況等情，已如前述，被告乙○○對於上開情節不
      可能毫不知情；又被告甲○○供稱自己會開車等語（見本
      院卷第106 頁），倘若被告甲○○係單純前往工作，自毋
      須再找被告乙○○幫其開車；抑且，本件現場雖在路旁，
      惟因該處為歇業中之加油站，已無人員在場看守，而四周
      又已封鎖，一般人應不會前往該處，也不會特別注意，則
      在該處行竊，反而不容易為人所發現，是被告乙○○上開
      所辯，顯不可採。
（五）綜上所述，被告甲○○、乙○○2 人所辯，均不足採信。
      被告甲○○、乙○○所為攜帶兇器竊盜之犯行及被告丁○○所為故買贓物之犯行均屬明確，均應依法論科。
二、按刑法第321 條第1 項第3 款之攜帶兇器竊盜罪，係以行為
    人攜帶兇器竊盜為其加重條件，此所謂兇器，其種類並無限
    制，凡客觀上足對人之生命、身體、安全構成威脅，具有危
    險性之兇器均屬之，且祇須行竊時攜帶此種具有危險性之兇
    器為已足，並不以攜帶之初有行兇之意圖為必要（最高法院
    79 年 台上字第5253號判例意旨參照）。被告甲○○及乙○○所使用之上開竊盜工具「十字起子及鉗子」係金屬材質，
    質地堅硬，若持之對人攻擊，對人之生命、身體、安全具有
    危險性，應屬兇器無訛。是核被告甲○○、乙○○2 人所為
    ，均係犯刑法第321 條第1 項第3 款之攜帶兇器竊盜罪。又
    被告丁○○所為，係犯刑法第349 條第2 項之故買贓物罪。
    被告甲○○與乙○○彼此間，有犯意聯絡及行為分擔，均為
    共同正犯。被告甲○○前於88年間，因違反懲治盜匪條例案
    件，經本院判決有期徒刑14年，經臺灣高等法院臺中分院判
    決撤銷，改判有期徒刑10年確定，於95年1 月6 日縮短刑期
    假釋出監，於97年2 月26日假釋期滿未經撤銷假釋，以已執
    行論等情，有臺灣高等法院被告前案紀錄表1 份在卷可稽，
    其於上開有期徒刑執行完畢後，5 年以內故意再犯本件有期
    徒刑以上之罪，應依刑法第47條第1 項之規定加重其刑。爰
    審酌被告甲○○、乙○○不思以正當途徑賺取財物，持十字
    起子及鉗子等工具行竊，造成被害人財物之損失、惟價值尚
    屬不高，又被告丁○○故買贓物之行為，造成追查贓物流向
    之困難，亦因提供銷贓管道而間接助長竊盜歪風，及被告乙○○於本案中之行為支配程度及犯罪情節較輕，又罹患食道
    癌，有長庚醫療財團法人林口長庚紀念醫院診斷證明書1 份
    附卷可憑（見本院卷第90頁），被告丁○○坦承犯行，被告
    甲○○及乙○○均否認犯行等一切情狀，各量處如主文所示
    之刑，併就被告丁○○、乙○○部分，均諭知易科罰金之折
    算標準。末查，被告丁○○於81年間，因竊盜案件，經臺灣
    新竹地方法院判決有期徒刑4 月，緩刑2 年（確定日期為81
    年7 月21日）等情，有臺灣高等法院被告前案紀錄表1 份附
    卷可參，惟亦早因緩刑2 年期滿未經撤銷緩刑而刑之宣告失
    其效力，是其形式已合於緩刑宣告之要件，本院審酌其於本
    案之犯罪情節較低，且坦承犯行，又與被害人丙○○達成和
    解，賠償其所受損失，被害人丙○○亦當庭表示願意原諒被
    告等語（見本院卷第78、80頁），認其經此偵、審程序後當
    知所警惕，信無再犯之虞，認對其所為刑之宣告，亦以暫不
    執行為適當，爰併為緩刑2 年之宣告，以啟自新。
三、另扣案之十字起子、鉗子各1 把，係被告甲○○所有供其與
    被告乙○○犯本件之罪所用之物，業據被告甲○○供明在卷
    （見本院卷第113 頁），爰依刑法第38條第1 項第2 款規定
    ，宣告沒收之。
據上論結，應依刑事訴訟法第299 條第1 項前段，刑法第28條、
第321 條第1 項第3 款、第349 條第2 項、第47條第1 項、第41
條第1 項前段、第74條第1 項第1 款、第38條第1 項第2 款，刑
法施行法第1 之1 條第1 項、第2 項前段，判決如主文。
本案經檢察官黃明正到庭執行職務。
中    華    民    國    98    年    10    月    22    日
                  刑事第一庭  審判長法  官  林 信 旭
                                    法  官  林 大 為
                                    法  官  林 卉 聆
以上正本證明與原本無異。
如不服本判決應於收受判決後10日內向本院提出上訴書狀，並應
應敘述具體理由。其未敘述上訴理由者，應於上訴期間屆滿後20
日內向本院補提理由書(均須按他造當事人之人數附繕本)「切勿
逕送上級法院」。
                                    書記官  楊 慧 萍
中    華    民    國    98    年    10    月    22    日
附記論罪法條：
刑法第321條
（加重竊盜罪）
犯竊盜罪而有左列情形之一者，處 6 月以上、 5 年以下有期徒
刑：
一、於夜間侵入住宅或有人居住之建築物、船艦或隱匿其內而犯
    之者。
二、毀越門扇、牆垣或其他安全設備而犯之者。
三、攜帶兇器而犯之者。
四、結夥三人以上而犯之者。
五、乘火災、水災或其他災害之際而犯之者。
六、在車站或埠頭而犯之者。
前項之未遂犯罰之。
刑法第349條
（普通贓物罪）
收受贓物者，處 3 年以下有期徒刑、拘役或 5 百元以下罰金。
搬運、寄藏、故買贓物或為牙保者，處 5 年以下有期徒刑、拘
役或科或併科 1 千元以下罰金。
因贓物變得之財物，以贓物論。

司法院資訊處製作；財團法人民間司法改革基金會備份。
